最　高　行　政　法　院　裁　定
                                      100年度裁字第448號
上  訴  人　李啟明
被 上訴 人　法務部
代　表　人　曾勇夫
上列當事人間申報公職人員財產事件，上訴人對於中華民國99年
2月26日臺北高等行政法院98年度簡字第397號判決，提起上訴，
本院裁定如下：
　　主  文
上訴駁回。
上訴審訴訟費用由上訴人負擔。
　　理  由
一、按對於適用簡易程序之裁判提起上訴，須經本院許可。前項
    許可，以訴訟事件所涉及之法律見解具有原則性者為限，行
    政訴訟法第235條定有明文。所謂法律見解具有原則性，係
    指該訴訟事件所涉及之法律問題意義重大，而有加以闡釋之
    必要而言。
二、本件上訴人對於高等行政法院適用簡易程序所為之判決，提
    起上訴，係以：上訴人既無不實申報之「動機」、「必要」
    ，自然可以判斷為沒有不實申報之「意欲」，原審法院既在
    判決中承認判斷間接故意與有認識之過失，應考量申報人之
    「意欲」，然於本案中又謂「意圖」與判斷是否構成故意無
    關，未依法查明上訴人字面上陳述之「意圖」是否「意欲」
    之意，更無視上訴人於原審中迭次主張「並無不實申報財產
    之動機、必要」等論點，實有判決不備理由之違法。又上訴
    人若「意欲」故意隱匿財產，僅需將50萬元存款提出，隨意
    藏置，被上訴人即無從查知。上訴人漏報50萬元部分係從本
    人之帳戶提存至另一帳戶且該兩帳戶均已申報，豈有甘冒遭
    裁罰之風險而故意漏報。原判決未審酌此情，不僅違反經驗
    法則，其判決亦未盡周延，礙難認同等語，為其論據。
三、經查：原判決認為關於公職人員財產申報法第11條第1項係
    以行為人「故意申報不實」之行為，為該條處罰之構成要件
    。而所謂故意，並不以直接故意為限，間接故意（或稱「未
    必故意」）亦屬之。而觀上訴人所提之公職人員財產申報表
    （見原處分卷33-36頁）所示，其存款項目均填寫概略整數
    ，衡情個人於金融機關之特定日存款或債務金額，實難恰為
    整數上訴人如欲正確申報，理當向相關金融機構取得相關明
    細核對，始得謂善盡申報義務。是以上訴人於申報時之主觀
    上當已明知苟未善盡必要查詢義務即行填報，恐將產生申報
    不實之情事，卻仍容任其發生，其具有預見其發生而其發生
    並不違背其本意之間接故意存在，上訴人確有如前所述之「
    申報不實」之情事。是本件所爭執者，無非被上訴人有無「
    故意申報不實」之事實，此部分本屬事實審法院取捨證據、
    認定事實之職權行使事項，上訴論旨對此提出爭辯，難認其
    訴訟事件所涉及之法律見解具有原則性。是上訴人提起本件
    上訴，不合首揭規定，不應許可，其上訴為不合法，應予駁
    回。至上訴人所舉原審法院98年度簡字第397號、97年度簡
    字第441號判決均係認定行為人有故意申報不實，均屬個案
    事實認定問題，尚難比附援引，而作為有利於上訴人之依據
    ，併予敘明。
四、據上論結，本件上訴為不合法。依行政訴訟法第249條第1項
    前段、第104條、民事訴訟法第95條、第78條，裁定如主文
    。
中　　華　　民　　國　　100　 年　　2　　 月　　21　　日
                    最高行政法院第二庭
                        審判長法官　高　啟　燦
                              法官　黃　合　文
                              法官　鄭　忠　仁
                              法官　劉　介　中
                              法官　陳　鴻　斌

以  上  正  本  證  明  與  原  本  無  異
中　　華　　民　　國　　100　 年　　2　　 月　　22　　日
　　　　　　　　　　　　　　　書記官　邱　彰　德